【裁判字號】    98,行專訴,125
【裁判日期】    990408
【裁判案由】    發明專利舉發
【裁判全文】
智慧財產法院行政判決
                                   98年度行專訴字第125號
                                 民國99年3月18日辯論終結
原      告  東盟開發實業股份有限公司
代  表  人  甲○○
訴訟代理人  李合法 律師
            趙培皓 律師
被      告  經濟部智慧財產局
代  表  人  乙○○（局長）住同上
訴訟代理人  戊○○
            丁○○
參  加  人  燁聯鋼鐵股份有限公司
代  表  人  丙○○
訴訟代理人  楊祺雄 律師
            劉法正 律師
複代理人    賴蘇民 律師
上列當事人間因發明專利舉發事件，原告不服經濟部中華民國98
年9 月15日經訴字第09806117930 號訴願決定，提起行政訴訟，
經本院依職權命參加人獨立參加本件被告之訴訟，本院判決如下
︰
    主  文
原告之訴駁回。
訴訟費用由原告負擔。
    事實及理由
一、事實概要：參加人於民國91年10月23日以「低鎳含量之沃斯
    田鐵系不銹鋼」向被告申請發明專利，經該局編為第911245
    67號審查准予專利後，發給發明第I247813號專利證書（下
    稱系爭專利）。嗣原告以系爭專利違反專利法第22條第1項
    及第4項之規定，不符發明專利要件，對之提起舉發。案經
    被告審查，於98年3月20日以（98）智專三(五)01058字第0982
    0159810號專利舉發審定書為「舉發不成立」之處分。原告
    不服，提起訴願，經經濟部98年9月15日經訴字第098061179
    30號訴願決定駁回，原告仍不服，遂向本院提起行政訴訟。
    本院認本件判決之結果，將影響參加人之權利或法律上之利
    益，爰依職權命參加人獨立參加本件訴訟。
二、原告聲明求為判決撤銷訴願決定及原處分，被告應就申請第
    91124567號發明專利舉發案作成舉發成立之審定，並主張：
  (一)系爭專利所生產產品係屬美國鋼鐵協會不銹鋼分類之200 系
    列鉻-鎳-錳（Cr-Ni-Mn）合金系統，該系列不銹鋼於西元19
    50年代即開發成功，1970年代已有製造、生產。又200系列
    不銹鋼為降低鎳含量，同時保持「沃斯田體組織」，需有足
    夠之錳、氮、碳以增加鎳當量，其他之元素成分，亦有其一
    定之作用，其組成元素成分間之比例應如何、應如何調整，
    本有一定之經驗法則可依循，早為同業所知悉，依此，系爭
    專利申請專利範圍第1項係所屬技術領域中具有通常知識者
    可輕易完成或發現。
  (二)原告專利舉發理由書引證九、十、十一之品質保證書所示之
    低鎳不銹鋼，係印度Salem Steel Plante公司、印度JINDAL
    STRIPS LIMITED公司分別於91年10月23日系爭專利申請日前
    出貨至香港、臺灣，其化學成分比例皆與系爭專利申請專利
    範圍第1項所揭之成分比例重複，或落入其專利範圍，其中
    引證十一所揭之產品，其鎳（Ni）含量比例，更較系爭專利
    之鎳（Ni）含量比例更低，足認系爭專利申請專利範圍第1
    項所揭各元素之限制含量比例組合，於系爭專利申請日前已
    存在，且為所屬技術領域中具有通常知識者可輕易完成或發
    現，故系爭專利不具新穎性及進步性應可認定。
  (三)原處分雖稱：引證九、十、十一未揭露系爭專利申請專利範
    圍第1 項獨立項所界定「高溫肥粒鐵相值（δ-ferrite）不
    大於8.5 之限定條件及高溫肥粒鐵相值」之技術特徵，而認
    定上開引證無法證明系爭專利不具新穎性。惟系爭專利申請
    專利範圍第1 項所揭各元素之限制含量比例組合，於系爭專
    利申請日前已存在，且於調整各元素成分比例時，早有相關
    經驗法則可供依循，故所屬技術領域中具有通常知識者實可
    輕易發現或完成系爭專利申請專利範圍第1 項獨立項所界定
    之技術特徵。
  (四)依經濟部標準檢驗局公布之「熱軋不銹鋼鋼板、鋼片及鋼帶
    」國家標準，亦列記各沃斯田體系之化學成分，並說明表列
    未規定之化學成分許可差則由買賣雙方協議之，亦足證系爭
    專利申請專利範圍第1項所揭各元素之限制含量比例組合，
    於系爭專利申請日前已存在，且為所屬技術領域中具有通常
    知識者可輕易完成或發現。
  (五)原告專利舉發理由書引證八已表明系爭專利之發明內容於19
    91年已經公開使用，惟原處分卻認定無法證明在系爭專利申
    請前即已公開及公開之日期，其認定事實及取捨證據有重大
    違誤。
  (六)系爭專利申請專利範圍第1項記載其包含「多數微量元素，
    其中至少包含鉬元素；及平衡之鐵元素」，惟其發明說明(4)
    則僅記載「多數微量元素，及平衡之鐵元素格，該些微量元
    素至少包含鉬（Mo）、5至30ppm的硼 (B)，小於150ppm的硫
    (S)，重量百分比小於0.06的磷 (P)」，則「多數微量元素
    」所指之元素種類有多少、項目為何、含量或含量比例為何
    ，皆無所知，故系爭專利之發明說明未明確且充分揭露其內
    容，該發明所屬技術領域中具有通常知識者，無從清楚知悉
    其內容，並可據以實施，依專利法第26條、第44條之規定，
    應為不予專利之審定。
  (七)系爭專利申請專利範圍第1項獨立項所界定「高溫肥粒鐵相
    值（δ-ferrite）不大於8.5之限定條件及高溫肥粒鐵相值
    」之技術特徵，亦不具新穎性及進步性。理由如下：
  1.影響高溫肥粒鐵相值（δ-ferrite）含量之變因有：合金成
    分、材料溫度、材料加工程度及加工持續時間之長短等等，
    即使不銹鋼合金成分全部落在系爭專利申請專利範圍內，亦
    無法保證於熱軋或煉鋼等生產過程中，其高溫肥粒鐵相值（
    δ-ferrite）不大於8.5 之限定條件，且依現今之技術，欲
    控制不銹鋼高溫肥粒鐵相值（δ-ferrite），亦非僅能透過
    合金元素成分為之，廠商本得透過控制材料溫度、材料加工
    程度、加工持續時間及生產設備等條件，限定其高溫肥粒鐵
    相值（δ-ferrite）不大於8.5 。承上，系爭專利申請專利
    範圍之「高溫肥粒鐵相值（δ-ferrite）不大於8.5 之限定
    條件及高溫肥粒鐵相值」難謂有新穎性、進步性。
  2.依據證物六即美國Allegheny bibliography generation公
    司於1971年10月26日公布之美國專利（U.S.Patent0000000
    ），已公開201 、201L之低鎳含量之沃斯田鐵系不銹鋼之技
    術資料，其產品之化學成分範圍與系爭專利之化學成分範圍
    重複或相近。
  3.證物六所示之美國專利，其說明（Description）提及控制
    高溫肥粒鐵相值（δ-ferrite），內容為「Thus,it has
    been found to be necessary in the present in vention
    to balance in the composition so that the delta ferr
    ite-forming potential is less than 10,according to
    the formula delta ferrite-forming potential=% Cr+1.
    5（%Si）-0.87〔30（%C+%N）+%Ni +0.5（%Mn）+0.3（%Cu
    ）〕+1」，亦即前開美國專利說明中，已提出高溫肥粒鐵相
    值（δ-ferrite）=%鉻+1.5（%矽）-0.87〔30（%碳+%氮）
    +%鎳+0.5（%錳）+0.3（%銅）〕+1之控制式，僅其高溫肥粒
    鐵相值（δ-ferrite）之限定條件設定為不大於10。
  4.以前開美國專利之高溫肥粒鐵值（δ-ferrite）控制式，對
    照系爭專利申請專利範圍第1 項之「6.77×（鉻%t+ 鉬%t+
    1.5 ×矽%t）-4.85 （鎳%t+30 ×碳%t+30 ×氮%t+0.5×錳
    %t+0.3銅%t）-52.75」控制式，其中正項與負項之各類元素
    比例均相同，例如錳元素均為0.5 ，銅元素均為0.3 等。換
    言之，系爭專利所屬技術領域中具有通常知識者，參考證物
    六所載之高溫肥粒鐵值（δ-ferrite）控制式，即可輕易完
    成系爭專利第1 項獨立項所界定之技術特徵、並達到高溫肥
    粒鐵相值（δ-ferrite）不大於8.5 之設定條件。是以，系
    爭專利不具新穎性及進步性。
  (八)證物九品質證明書2紙未記載鉬（MOLYBDENUM）、鈦（TITAN
    IUM ）之含量百分比，係因鉬、鈦二元素均非生產200 系列
    不銹鋼之控制或必要原料。將證物九品質證明書2 紙分別所
    載各元素之重量百分比，帶入系爭專利申請專利範圍第1 項
    「6 .77 ×（鉻%t+ 鉬%t+1.5×矽%t）-4.85 （鎳%t+30 ×
    碳%t+ 30×氮%t+0.5×錳%t+0.3銅%t）-52.75」之高溫肥粒
    鐵相值（δ-ferrite）控制式，所得結果均不大於8.5 ，因
    前開品質證明書所載各元素之重量百分比，均在系爭專利申
    請專利範圍第1 項所揭露各該元素之重量百分比範圍內，此
    為當然之結論（除非該控制式之公式結構本身錯誤，才可能
    得出相反之結論）。故上開品質證明書2 紙可證明其所示元
    素均落入系爭專利申請專利範圍，及帶入前開高溫肥粒鐵值
    （δ-ferrite）控制式，所得結果均不大於8.5 等2 項結論
    ，而足證系爭專利不具有新穎性。
三、被告聲明求為判決原告之訴駁回，並抗辯：
  (一)原告未提供證物九、證物十之正本或認證本，有證據力不足
    之虞，即使不考慮證物九、證物十為影本或個人買賣私文書
    無證據力，然證物九至十一亦未揭露系爭專利申請專利範圍
    第1 項（獨立項）所界定高溫肥粒鐵相值（δ-ferrite）不
    大於8.5 之限定條件與高溫肥粒鐵相值= 6.77x(鉻%t+ 鉬%t
    +1.5x 矽%t)-4.85 x( 鎳%t+30x碳%t+30x氮%t+0.5x 錳%t+0
    .3x 銅%t)-52.75 之技術特徵。系爭專利申請專利範圍第1
    項所界定，除了「包含碳、矽、錳、鉻、鎳、氮、銅、磷、
    至少包含鉬之多數微量元素，及平衡之鐵」之各元素的限制
    含量比例組合外，尚同時具有使特定高溫肥粒鐵相值（δ-f
    errite）不大於8.5 的方程式要件限制之特有技術特徵，故
    證物九、證物十或證物十一均尚難證明系爭專利申請專利範
    圍第1 項不具新穎性。
  (二)原告證物四、證物五及證物六係新證據，被告依智慧財產案
    件審理法第33條第2項規定答辯如下：
  1.證物四所揭露者並未述及任何有關系爭專利申請專利範圍第
    1項之高溫肥粒鐵相值（δ-ferrite）不大於8.5之限定條件
    與高溫肥粒鐵相值之計算公式，亦即證物四未揭露系爭專利
    之特有技術特徵，故證物四尚難證明系爭專利申請專利範圍
    第1 項不具新穎性。又系爭專利申請專利範圍第1 項所界定
    ，除了「包含碳、矽、錳、鉻、鎳、氮、銅、磷、至少包含
    鉬之多數微量元素，及平衡之鐵」之各元素的限制含量比例
    組合外，尚同時具有使特定高溫肥粒鐵相值（δ-ferrite）
    不大於8.5 的方程式要件限制之特有技術特徵，系爭專利申
    請專利範圍第1 項所界定之獨有技術特徵亦未揭露於證物四
    ，且系爭專利具有能夠避免當該高溫肥粒鐵相值大於8.5 時
    會造成的邊裂缺陷，及有效控制各元素摻雜比重而不致造成
    熱間加工之破裂的問題等功效，故本發明所屬技術領域中具
    有通常知識者，無法由證物四之技術內容推導出系爭專利高
    溫肥粒鐵相值（δ-ferrite）不大於8.5 之限定條件及其計
    算公式，故證物四尚難證明系爭專利申請專利範圍第1 項不
    具進步性。
  2.原告引用證物五認為系爭專利申請專利範圍第1項包含「多
    數微量元素，其中至少包含鉬元素；及平衡之鐵元素」，其
    中「多數微量元素」所指元素之種類及含量為何，皆無所知
    ，不符合專利法第26條之規定等語。惟此為行政訴訟階段所
    提出之新理由，應不予論究。
  3.證物六揭示高溫肥粒鐵相值（δ-ferrite）= %鉻+1.5 (%矽
    ）-0.87〔30 (%碳+%氮）+ %鎳+0.5 (%錳）+0.3 (%銅）〕+
     1之控制式，其高溫肥粒鐵相值之限定條件設定為不大於10
    。惟系爭專利申請專利範圍第1項之高溫肥粒鐵相值=6.77x(
     鉻%t+鉬%t+1.5x矽%t)-4.85 x(鎳%t+30x碳%t+30x氮%t+0.5
    x錳%t+0.3x銅%t)-52.75，高溫肥粒鐵相值不大於8.5。可知
    ，兩者各類元素之係數並不相同，例如證物六鉻之係數為1
    ，系爭專利鉻之係數為6.77；證物六公式中無鉬存在，系爭
    專利公式中有鉬；證物六矽之係數為1.5 ，系爭專利矽之係
    數為6.77x1.5；證物六鎳之係數為-0.87 ，系爭專利鎳之係
    數為-4.85 ；證物六碳之係數為-0.87x30，系爭專利碳之係
    數為-4.85x30；證物六氮之係數為-0.87x30，系爭專利氮之
    係數為-4.85x30；證物六錳係數為-0.87x0.5 ，系爭專利錳
    係數為-4.85x0.5 ；證物六銅係數為-0.87x0.3 ，系爭專利
    銅係數為-4.85x0.3 ；證物六公式末端之係數為+1，系爭專
    利公式末端之係數為-52.75，且限定條件亦不同（新增證物
    六為不大於10，系爭專利為不大於8.5 ），故證物六尚難證
    明系爭專利申請專利範圍第1 項不具新穎性，且本發明所屬
    技術領域中具有通常知識者，無法由證物六內容推導出系爭
    專利高溫肥粒鐵相值（δ-ferrite）不大於8.5 之限定條件
    及其計算公式，而無法輕易完成系爭專利，故證物六亦難證
    明系爭專利申請專利範圍第1 項不具進步性。
  (三)系爭專利申請專利範圍第2項為第1項之附屬項，包含所依附
    之請求項之全部技術特徵，其所依附之申請專利範圍第1項
    具有新穎性及進步性，已如前述，故系爭專利申請專利範圍
    第2項亦具有新穎性及進步性。
四、參加人聲明求為判決原告之訴駁回，並辯稱：
  (一)證物三係94年2月出版之刊物，該刊物之公開日晚於系爭專
    利之申請日（91年10月23日），故並非判斷系爭專利是否具
    有新穎性、進步性之適格證據。又原告主張證物三揭露200
    系列不銹鋼屬於鉻- 鎳- 錳合金系統，且低鎳含量之沃斯田
    鐵系不銹鋼很早就被開發，故熟習該項技術者可以本著經驗
    法則輕易完成系爭專利申請專利範圍第1 項所界定之各元素
    之限制含量比例組合。證物三不僅因在系爭專利申請之後始
    公開而欠缺證據能力，其內容亦未揭露系爭專利申請專利範
    圍第1 項所載各金屬元素、其比例及對高溫肥粒鐵相值（δ
    -ferrite）不大於8.5 之技術特徵。是以，證物三無法證明
    系爭專利申請專利範圍第1 項不具進步性。
  (二)證物九、十、十一未揭露系爭申請專利範圍第1 項獨立項所
    界定之「高溫肥粒鐵相值（δ-ferrite）不大於8.5 之限定
    條件與高溫肥粒鐵相值」之技術特徵，故該等證據無法證明
    系爭專利申請專利範圍第1 項違反新穎性規定。復由於證物
    九至十一揭露之內容缺乏系爭專利申請專利範圍第1 項的關
    鍵技術特徵，故熟習該項技術者當然也無法藉由轉用、置換
    、改變或組合該等先前技術所揭露之內容，而完成系爭專利
    發明之整體。
  (三)證物四並未揭露與系爭專利申請專利範圍第1項所載各金屬
    元素之含量比例組合、高溫肥粒鐵相值（δ-ferrite）不大
    於8.5之限定條件及其計算公式等相同之技術特徵，故證物
    四自無法證明系爭案申請專利範圍第1項不具新穎性。即便
    證物四第2頁第3.2點記載「說明表列未規定之化學成分許可
    差則由買賣雙方協議」等語，惟所屬技術領域中具有通常知
    識者仍難根據「說明表列未規定之化學成分許可差則由買賣
    雙方協議」，而能輕易推知系爭案第1項範圍所載各金屬元
    素之含量比例組合、高溫肥粒鐵相值（δ-ferrite）不大於
    8.5等技術特徵，理由如下：
  1.參加人提出參證1號（見本院卷第216至218頁）係用以說明
    沃斯田鐵系不銹鋼的高溫相圖之一技術手段，乃屬煉製不銹
    鋼領域的自然法則，並不會因為參證1號之出版日期晚於系
    爭專利之申請日，而影響其科學論理之真實性。
  2.依據參證1號所示的鐵-鉻-鎳平衡相圖，當不同成份之鐵鉻
    鎳沃斯田鐵系不銹鋼從高溫液相狀態凝固時，因經歷不同的
    平衡相組織，將造成不同重量百分比之δ肥粒鐵殘留於沃斯
    田鐵基地中，而殘留過多δ肥粒鐵將使鋼胚於後續經歷熱間
    軋延而形成龜裂。通常為了改善沃斯田鐵系不銹鋼之熱軋加
    工性，會將鋼胚組織中δ肥粒鐵含量控制在一定的範圍內，
    並配合後續適當的熱間加工溫度以實施之。然而不同成份鋼
    胚組織中δ肥粒鐵實際殘留量對熱間軋延加工性的影響，無
    法靠簡易的相圖或已公開之公式即可推論獲得，必須靠實際
    研發尋找，才有最佳的高溫軋延加工效果。
  3.承上，參加人特別經由不斷地實驗、試誤而求得δ肥粒鐵的
    計算公式與適當範圍，其推導方式即如參證2號（見本院卷
    第219至222頁）。首先是先用304不銹鋼分別添加不同含量
    的銅與鎳，而熔製成多種試片，再測得各試片的δ-ferrite
    實測值，以線性迴歸得出δ-ferrite與銅元素的關係式，以
    及δ-ferrite與鎳元素的關係式，兩條關係式相較之後便能
    得到Delong公式中所缺少的銅元素係數。接著，先找出低鎳
    沃斯田鐵系不銹鋼之δ-ferrite實測值(x) 與300 系含銅不
    銹鋼慣用之Delong公式預測值(y) 的線性迴歸關係式y=f(x)
    ，然後將y=f(x)整理成x=f(y)的函數式，此時再將y 回歸成
    原來的300 系含銅不銹鋼慣用之Delong公式而非數值型式，
    x 就會跟著公式化而亦非單一δ-ferrite實測數值型式，藉
    此即能取得代表低鎳沃斯田鐵系不銹鋼之修正後Delong公式
    。亦即參加人之創舉乃是將原本未有銅元素的傳統Delong公
    式，經過修改之後，便可應用到低鎳且含有銅元素的沃斯田
    鐵系不銹鋼之δ-ferrite值的預測上。最後整理出來的預測
    公式即如系爭專利申請專利範圍第1 項所載：
    (1)高溫肥粒鐵相值（δ-ferrite，簡稱δ-f）的計算公式=6
      .77x(鉻%t +鉬%t + 1.5x矽%t )- 4.85x(鎳%t + 30x碳%t
      + 30x氮%t + 0.5x錳%t + 0.3x銅%t )- 52.75，其中%t表
      示重量百分比。
    (2)高溫肥粒鐵相值δ-f不大於8.5，且由於上述公式中的各
      元素都是以重量百分比計算之，經過調整權重計算後，仍
      不會改變其單位，故δ-f值的單位也是重量百分比。此外
      ，如系爭專利表一所示，其高溫肥粒鐵相值δ-f不能大於
      8.5，否則便會如試片01～05產生邊裂缺陷。由系爭專利
      說明書第10頁第三段內容可知，系爭專利可以藉由上述兩
      個特徵，調整元素含量，控制δ-f值不大於8.5，以減少
      鎳之原料使用量，大幅降低原料生產成本，同時仍保有不
      銹鋼之耐蝕性，及衝壓成型之相關機械性質，而可取代部
      分一般304不銹鋼。
    (3)承上，系爭專利申請專利範圍第1項所載各金屬元素之含
      量比例組合、高溫肥粒鐵相值（δ-ferrite）不大於8.5
      等技術特徵實無法由證物四已揭示之「說明表列未規定之
      化學成分許可差則由買賣雙方協議」等字句所能輕易推知
      ，故證物四亦無法證明系爭專利申請專利範圍第1項不具
      進步性。
  (四)由舉發理由書第5頁第21至26行之中譯內容可知，其文意僅
    提及在1991年Jindal已研發鎳含量1.0%～4.0%之鉻- 錳系及
    鎳不銹鋼…，文中未見任何關於公開使用之說明，因此證物
    八無法證明在系爭專利之發明於申請前即已公開，更未揭露
    系爭專利申請專利範圍第1 項範圍之技術特徵，故證物八相
    對於系爭專利即非屬用於判斷系爭專利是否具有新穎性或進
    步性之適格證據。
  (五)原告前以系爭專利有違專利法第22條第1項第1款及同條第4
    項規定提起舉發，嗣於提起本件行政訴訟時，主張系爭專利
    說明書發明內容未明確且充分揭露，為所屬技術領域中具有
    通常知識者無從清楚知悉其內容，並可據以實施云云，此乃
    專利法第26條之規定，明顯為另一撤銷系爭專利之理由，自
    無前揭規定之適用，故原告起訴理由第六點所述內容理應不
    予審究。
  (六)原告以同一證據（證物六）指摘其第6頁所示之控制式與系
    爭專利申請專利範圍第1項所界定之技術特徵相同，系爭專
    利申請專利範圍第1項不具新穎性，同時又認為證物六與系
    爭專利申請專利範圍第1項之技術特徵不同，而該等差異是
    系爭專利所屬技術領域中具有通常知識者參照證物六即可輕
    易完成，其前後說詞明顯矛盾，理應不足採認。證物六所揭
    示之內容並未揭露與系爭專利申請專利範圍第1項所載各金
    屬元素之含量比例組合、高溫肥粒鐵相值（δ-ferrite）不
    大於8.5之限定條件及其計算公式等相同之技術特徵，故證
    物六自無法證明系爭專利申請專利範圍第1項不具新穎性。
    又由於二者差異甚大，無法推知該差異處是系爭專利所屬技
    術領域中具有通常知識者可由證物六推導獲得。因此，證物
    六亦無法證明系爭專利申請專利範圍第1項不具進步性。
  (七)按私文書應由舉證人證其真正，行政訴訟法第176條準用民
    事訴訟法第357條定有明文。原告提出之證物九、十皆屬私
    文書影本，且原告未能提出原本或以其他方式證明其形式真
    實前，應認無證據能力。縱使證物九、十確屬真實，原告仍
    應先證明證物九、十、十一所揭示之內容確實於測試保證書
    上日期時已經公開而為不特定第三人所知悉，方得作為適格
    前案證據。
  (八)依專利之新穎性單獨比對原則，原告就系爭專利欠缺新穎性
    之主張，均不成立：
  1.系爭專利申請專利範圍第1項係關於一種低鎳含量之沃斯田
    鐵系不銹鋼，包含：一重量百分比介於0.03與0.12之間的碳
    元素；一重量百分比介於0.2 與1.0 之間的矽元素；一重量
    百分比介於7.5 與10.5之間的錳元素；一重量百分比介於14
    . 0 與16.0之間的鉻元素；一重量百分比介於1.0 與5.0 之
    間的鎳元素；一重量百分比介於0.04與0.25之間的氮元素；
    一重量百分比介於1.0 與3.5 之間的銅元素；一重量百分比
    小於0.06的磷元素；一小於150ppm的硫元素；多數微量元素
    ，其中至少包含鉬元素；及平衡之鐵元素，該沃斯田鐵系不
    銹鋼之一高溫肥粒鐵相值（δ-ferrite）不大於8.5 ，且該
    高溫肥粒鐵相值=6.77x（鉻%t+ 鉬%t+1.5x 矽%t）-4.85x（
    鎳%t+30x碳%t+30x氮%t+0.5x 錳%t+0.3x 銅%t）-52.75，其
    中%t表示重量百分比。是以系爭專利申請專利範圍第1 項所
    載發明整體觀之，其技術特徵包括：(1)一種低鎳含量之沃斯
    田鐵系不銹鋼之組成元素及其重量百分比；(2)該不銹鋼之高
    溫肥粒鐵相值（δ-ferrite）不大於8.5 之限定條件；及(3)
    一預測公式可由相關組成元素重量百分比代入以計算高溫肥
    粒鐵相值。
  2.依系爭專利申請專利範圍第1項文義「多數微量元素，其中
    至少包含鉬元素」可知，鉬元素確為系爭專利技術特徵之一
    部分，此點觀之請求項1之高溫肥粒鐵相值預測公式中包括
    鉬之重量百分比數值即明。今原告不僅在將元素成分值代入
    系爭專利公式前即擅自修改系爭專利之內容為不需鉬元素，
    且於代入公式後得到數值符合系爭專利界定範圍後即斷言系
    爭專利不具新穎性。但將數值代入預測公式而得到一定結果
    、與提出某限定條件並導出預測公式本身，完全不同。原告
    以此後見之明之說理，欲用於主張系爭專利不具新穎性，實
    無可採。
  (九)至於原告主張系爭專利違反專利法第26條揭露要件等理由，
    並不符合智慧財產案件審理法第33條第1項所規定之「同一
    撤銷或廢止理由提出之新證據」，應毋庸審酌。
五、本院之判斷：
  (一)系爭專利申請日為91年10月23日，經被告於94年12月2日審
    定核准專利，其是否有應撤銷專利之情事，自應以核准審定
    時所適用之92年2月6日修正公布、93年7月1日施行之專利法
    規定為斷，合先敘明。
  (二)本件原告以其所提出如附表一所示之舉發證據，分別依專利
    法第22條第1項第1款、第4項主張系爭專利申請專利範圍第
    1項不具新穎性及進步性（就申請專利範圍第2項並未主張）
    ，是本件爭點如附表二所示，有本院99年2月8日準備程序筆
    錄附卷可稽（見本院卷第203至204頁）。
  (三)本件系爭專利申請專利範圍共2項，其中第1項之內容為：
    一種低鎳含量之沃斯田鐵系不銹鋼，包含：
    一重量百分比介於0.03與0.12之間的碳元素；
    一重量百分比介於0.2與1.0之間的矽元素；
    一重量百分比介於7.5與10.5之間的錳元素；
    一重量百分比介於14.0與16.0之間的鉻元素；
    一重量百分比介於1.0與5.0之間的鎳元素；
    一重量百分比介於0.04與0.25之間的氮元素；
    一重量百分比介於1.0與3.5之間的銅元素；
    一重量百分比小於0.06的磷元素；
    一小於150ppm的硫元素；
    多數微量元素，其中至少包含鉬元素；及
    平衡之鐵元素，該沃斯田鐵系不銹鋼之一高溫肥粒鐵相值（
    δ-ferrite）不大於8.5，且該高溫肥粒鐵相值= 6.77x（鉻
    %t+鉬%t+1.5x矽%t）-4.85x（鎳%t+30x碳%t+30x氮%t+0.5x
    錳%t+0.3x銅%t）-52.75，其中%t表示重量百分比。
  (四)茲解釋申請專利範圍如下述：
  1.系爭專利申請專利範圍第1項所請低鎳含量之沃斯田鐵系不
     銹鋼，其連接詞「包含」屬「開放式」連接詞，係表示該
     不銹鋼包含請求項所列之組成分，但不排除請求項未記載
     之成分。
  2.系爭專利申請專利範圍第1項所請低鎳含量之沃斯田鐵系不
     銹鋼，其中「重量百分比小於0.06的磷元素」及「小於150
     ppm的硫元素」並未界定下限，從其文義及說明書第8頁第
     20行指出硫、磷為不欲之元素，因此代表「磷元素的重量
     百分比範圍為0≦P＜0.06之範圍」，而「硫元素的ppm範圍
     為0≦S＜150之範圍」。
  3.系爭專利申請專利範圍第1項所請低鎳含量之沃斯田鐵系不
    銹鋼，其中界定包含「多數微量元素，其中至少包含鉬元素
    」，且並未界定包括鉬元素在內之微量元素之含量，代表所
    請不銹鋼另包含多種微量元素，其中「鉬」屬必要之元素，
    其餘微量元素之種類則不論，而包括鉬元素在內之微量元素
    與其他成分相比應為微量，且要有存在即可，含量數值多少
    並非所問。
  4.系爭專利申請專利範圍第1項所請低鎳含量之沃斯田鐵系不
    銹鋼，其中「高溫肥粒鐵相值（δ-ferrite）不大於8.5」
    ，代表高溫肥粒鐵相值須符合「小於或等於8.5」的限制，
    至於高溫肥粒鐵相值是否為負數則不論（系爭專利說明書表
    一中試片編號14之高溫肥粒鐵相值亦為負值）。
  5.系爭專利申請專利範圍第1項所請低鎳含量之沃斯田鐵系不
    銹鋼，其具有包含「重量百分比0.03~0.12的碳、重量百分
    比0.2~1.0的矽、重量百分比7.5~10.5的錳、重量百分比14.
    0~16.0的鉻、重量百分比1.0~5.0的鎳、重量百分比0.04~0.
    25的氮、重量百分比1.0~3.5的銅、重量百分比小於0.06的
    磷、至少包含鉬之多數微量元素，及平衡之鐵元素」之組成
    界定（下稱第一要件），且具有「高溫肥粒鐵相值（δ-fer
    rite）不大於8.5，且該高溫肥粒鐵相值＝6.77×（鉻%t＋
    鉬%t＋1.5×矽%t）－4.85×（鎳%t＋30×碳%t＋30×氮%t
    ＋0.5×錳%t＋0.3×銅%t）－52.75」之限制條件（下稱第
    二要件）。易言之，系爭專利申請專利範圍第1項所請低鎳
    含量之沃斯田鐵系不銹鋼，必須同時符合前揭第一及第二要
    件，即組成配比除須在其揭露之組成範圍內，尚需符合「高
    溫肥粒鐵相值（δ-ferrite）不大於8.5，且該高溫肥粒鐵
    相值＝6.77×（鉻%t＋鉬%t＋1.5×矽%t）－4.85×（鎳%t
    ＋30 ×碳%t＋30×氮%t＋0.5×錳%t＋0.3×銅%t ）－52.7
    5」之限制條件，即以該限制條件來更進一步界定其所揭露
    之組成範圍內之組成為更特定之配比以符合高溫肥粒鐵相值
    不大於8.5之要件。此外，系爭專利申請人於系爭專利說明
    書及申請專利範圍中，對於該高溫肥粒鐵相值另做定義，即
    「該高溫肥粒鐵相值＝6.77×（鉻%t＋鉬%t＋1.5×矽%t）
    －4.85×（鎳%t＋30×碳%t＋30×氮%t＋0.5×錳%t＋0.3×
    銅%t ）－52.75」，故假如一個不銹鋼之組成配比符合系爭
    專利申請專利範圍第1項揭示之組成範圍（第一要件），且
    將該組成配比套入「高溫肥粒鐵相值＝6.77×（鉻%t＋鉬%t
    ＋1.5×矽%t）－4.85×（鎳%t＋30×碳%t＋30×氮%t＋0.5
    ×錳%t＋0.3×銅%t ）－52.75」，所得數據若不大於8.5則
    應屬系爭專利申請專利範圍第1 項之範圍，否則即非屬系爭
    專利申請專利範圍第1 項之範圍。
  (五)爭點1：舉發證物三無法證明系爭專利申請專利範圍第1項不
    具新穎性。
    經查舉發證物三之出版日期晚於系爭專利之申請日（91年10
    月23日），故舉發證物三不得作為判斷系爭專利是否具有新
    穎性或進步性之適格證據，自無法證明系爭專利申請專利範
    圍第1項不具新穎性。
  (六)爭點2：舉發證物八（即舉發附件四）無法證明系爭專利申
    請專利範圍第1項不具新穎性。
    舉發證物八即舉發附件四並未揭示公開日期，無法據以認定
    係早於系爭專利之申請日前即已公開，故舉發證據八及舉發
    附件四不得作為判斷系爭專利是否具有新穎性或進步性之適
    格證據，自無法證明系爭專利申請專利範圍第1項不具新穎
    性。
  (七)爭點3：舉發證物九、十、十一均無法證明系爭專利申請專
    利範圍第1項不具新穎性。
  1.舉發證物九係未經認證之私文書影本，且無法提出正本供審
    核，被告及參加人均對其是否真正有所質疑，又舉發證物九
    為特定之廠商就其出口之低鎳不銹鋼產品銷售至香港所出具
    給特定買方之品質證明書，非不特定多數人所得公見公聞，
    非屬公開之證物，本院因認舉發證物九無證據力，不得作為
    判斷系爭專利是否具有新穎性或進步性之適格證據，亦無法
    證明系爭專利申請專利範圍第1項不具新穎性。
  2.舉發證物十亦係未經認證之私文書影本，且無法提出正本供
    審核，被告及參加人均對其是否真正有所質疑，又舉發證物
    十為特定之廠商就其出口之低鎳不銹鋼產品銷售至臺灣所出
    具給特定買方之品質證明書，非不特定多數人所得公見公聞
    ，非屬公開之證物，本院因認舉發證物九無證據力，不得作
    為判斷系爭專利是否具有新穎性或進步性之適格證據。縱認
    舉發證物十得為適格證據，惟查舉發證物十各表中之產品組
    成分分析中並無包含「鉬」元素，亦未說明「鉬」元素為必
    要成分，因此舉發證物十並未揭示系爭專利申請專利範圍第
    1項之技術內容，亦無法證明系爭專利申請專利範圍第1項不
    具新穎性。
  3.舉發證物十一亦係未經認證之私文書影本，且無法提出正本
    供審核，被告及參加人均對其是否真正有所質疑，又舉發證
    物十為特定之廠商就其出口之低鎳不銹鋼產品銷售至香港所
    出具給特定買方之品質證明書，非不特定多數人所得公見公
    聞，非屬公開之證物，本院因認舉發證物九無證據力，不得
    作為判斷系爭專利是否具有新穎性或進步性之適格證據。縱
    認舉發證物十得為適格證據，但查舉發證物十一各表中之產
    品組成分分析中「磷」元素含量全部大於「0.06％」，因此
    舉發證物十一並未揭示系爭專利申請專利範圍第1項中磷元
    素含量「小於0.06％」之技術內容，無法證明系爭專利申請
    專利範圍第1項不具新穎性。
  (八)爭點4：起訴狀證物四無法證明系爭專利申請專利範圍第1項
    不具新穎性。
    起訴狀證物四第1至4、25頁及附表中雖列有各種不同體系及
    不同種類之不銹鋼之成分組成，然其所列出之大部分元素含
    量僅列出上限值，並無下限值（該成分含量包括為0 的態樣
    ），故起訴狀證物四中並未揭示包含與系爭專利申請專利範
    圍第1項中相同之特定組成分種類及該組成分特定之含量比
    例所界定之不銹鋼組成。又起訴狀證物四所列之各種不銹鋼
    亦未揭露其「高溫肥粒鐵相值」，且未揭露具體之下位概念
    的組成配比，亦無法證明其是否符合系爭專利申請專利範圍
    第1項中「高溫肥粒鐵相值（δ-ferrite）不大於8.5，且該
    高溫肥粒鐵相值＝6.77×（鉻%t＋鉬%t＋1.5×矽%t）－4.
    85×（鎳%t ＋30×碳%t＋30×氮%t＋0.5×錳%t＋0.3×銅
    %t）－52.75」之必要限制條件，故起訴狀證物四並無法證
    明系爭專利申請專利範圍第1項不具新穎性。
  (九)爭點5：起訴狀證物六無法證明系爭專利申請專利範圍第1項
    不具新穎性及進步性。
  1.起訴狀證物六之申請專利範圍及各表中雖列有不同組成之沃
    斯田鐵系不銹鋼，但皆未揭示「鉬」元素為其必要成分，是
    以起訴狀證物六並未揭示系爭專利申請專利範圍第1項所界
    定之組成範圍。此外，起訴狀證物六雖於「Description 」
    界定「高溫肥粒鐵相值（δ-ferrite）=％鉻+1.5 (％矽）
    -0.87〔30（％碳＋％氮）+％鎳+0.5（％錳）+0.3（％銅）
    〕+1之控制式，且其高溫肥粒鐵相值之限定條件設定為不大
    於10」，惟查起訴狀證物六前述控制式與系爭專利申請專利
    範圍第1項之關係式「高溫肥粒鐵相值=6.77x（鉻%t+鉬%t+
    1.5x矽%t）-4.85x（鎳%t+30x碳%t+30x氮%t+0.5x錳%t+0.3x
    銅%t）-52.75」相較，兩者明顯有異，且起訴狀證物六之高
    溫肥粒鐵相值之限定條件設定為不大於10，而系爭專利申請
    專利範圍第1項則設限於不大於8.5，兩者亦有不同。
  2.承上，起訴狀證物六既未揭示與系爭專利申請專利範圍第1
    項中所界定組成範圍，且未揭示「高溫肥粒鐵相值（δ-fer
    rite）不大於8.5，且該高溫肥粒鐵相值＝6.77×（鉻%t＋
    鉬%t＋1.5×矽%t）－4.85×（鎳%t＋30×碳%t＋30×氮%t
    ＋0.5×錳%t＋0.3×銅%t）－52.75」之限制條件，故起訴
    狀證物六無法證明系爭專利申請專利範圍第1 項不具新穎性
    。
  3.又本發明所屬技術領域中具有通常知識者，亦無法由起訴狀
    證物六的內容推導出系爭專利申請專利範圍第1項之不銹鋼
    之組成配比特徵，以及高溫肥粒鐵相值不大於8.5及其關係
    式之限定條件，是以起訴狀證物六亦無法證明系爭專利申
    請專利範圍第1項不具進步性。
  (十)原告不得於本件行政訴訟提出爭點6之新撤銷理由：
  1.按舉發人補提理由及證據，應自舉發之日起1 個月內為之（
    專利法第67條第3 項規定參照）。又智慧財產案件審理法第
    33條第1 項規定：「關於撤銷、廢止商標註冊或撤銷專利權
    之行政訴訟中，當事人於言詞辯論終結前，就同一撤銷或廢
    止理由提出之新證據，智慧財產法院仍應審酌之。」限於「
    同一撤銷理由提出之新證據」。
  2.原告前以系爭專利有違專利法第22條第1 項第1 款（新穎性
    ）及同法第22條第4 項（進步性）規定提起舉發（如附表一
    所示，見舉發卷第71至78頁），被告據以判斷並為原處分（
    見本院卷第15至23頁）。而原告於提起本件行政訴訟始主張
    系爭專利申請專利範圍第1 項包含「多數微量元素，其中至
    少包含鉬元素；及平衡之鐵元素」之「多數微量元素」究竟
    所指元素之種類及含量為何，皆無所知，系爭專利違反專利
    法第26條之規定等語（見本院卷第7 至14頁）。惟前開係屬
    另一撤銷系爭專利之理由，揆諸前揭規定及說明，原告不得
    於本件行政訴訟提出該新撤銷理由，本院自應不予審酌，併
    此敘明。
六、綜上所述，原告所提出之舉發證據均不足以證明系爭專利申
    請專利範圍不具新穎性及進步性，是原處分所為「舉發不成
    立」之處分，並無不合，訴願決定予以維持，亦無違誤。原
    告徒執前詞，訴請撤銷訴原決定及原處分，及請求被告應作
    成舉發成立，應撤銷系爭專利權之處分，為無理由，應予駁
    回。
七、本件事證已明，兩造其餘主張或答辯，已與本院判決結果無
    涉，爰毋庸一一論列，併此敘明。
據上論結，本件原告之訴為無理由，爰依智慧財產案件審理法第
1條，行政訴訟法第98條第1 項前段，判決如主文。
中    華    民    國    99    年     4     月    8    日
                    智慧財產法院第二庭
                          審判長法  官  陳國成
                                法  官  熊誦梅
                                法  官  曾啟謀
以上正本係照原本作成。
如不服本判決，應於送達後20日內，向本院提出上訴狀並表明上
訴理由（須按他造人數附繕本）。
如於本判決宣示後送達前提起上訴者，應於判決送達後20日內補
提上訴理由書（須按他造人數附繕本）。
中    華    民    國    99    年     4     月    8    日
                                書記官  王月伶


司法院資訊處製作；財團法人民間司法改革基金會備份。
